【裁判字號】    98,簡上,374
【裁判日期】    980812
【裁判案由】    毀棄損壞
【裁判全文】
臺灣高雄地方法院刑事判決             98年度簡上字第374號
上  訴  人
即  被  告  丙○○
上列上訴人因毀棄損壞案件，不服本院高雄簡易庭中華民國98年
3 月26日97年度審簡字第6391號第一審刑事簡易判決（聲請簡易
判決處刑案號：97年度調偵字第936 號），提起上訴，本院管轄
之第二審合議庭判決如下：
    主  文
原判決撤銷。
丙○○犯毀損他人物品罪，處拘役貳拾日，如易科罰金，以新臺
幣壹仟元折算壹日。
    事  實
一、丙○○與其胞兄乙○○於民國97年2 月27日19時許，在高雄
    市前鎮區○○○街180 巷43號處，因就父親遺產分配及祖先
    靈位擺放等事發生爭執，乙○○遂持鐵管毆打丙○○，在場
    之丙○○之胞弟黃朝發見狀上前勸阻無效，丙○○因遭乙○
    ○毆打，在氣憤情緒下，竟基於毀棄損壞他人物品之犯意，
    拾起地上之磚頭1 個，繞到乙○○所有車牌號碼S7-2801 號
    自小客車旁，砸破該自小客車之前、後擋風玻璃、左、右側
    後照鏡、左側車頭燈等物，致令不堪使用，並猛砸上揭自小
    客車身，致車身多處凹陷，足生損害於乙○○。
二、案經告訴人乙○○訴由臺灣高雄地方法院檢察署檢察官聲請
    簡易判決處刑。
    理  由
一、本判決後述所引用之證據資料，其中傳聞證據部分，縱無刑
    事訴訟法第159 條之1 至第159 條之4 或其他規定之傳聞證
    據例外情形，亦因檢察官及被告丙○○或同意可作為證據使
    用，或未聲明異議，依刑事訴訟法第159 條之5 第1 項、第
    2 項之規定，本院審酌該證據作成之情況，認為適當，應得
    為證據。
二、訊據被告固坦承有於前揭時地持磚頭砸破告訴人之前揭自小
    客車，惟矢口否認有何毀損之犯行，辯稱：當時是因告訴人
    持鐵管毆打伊，伊都沒有回手，伊是為了正當防衛，才持磚
    頭砸告訴人之車輛，是本件應成立正當防衛云云。惟查：
  (一)被告於前揭時地砸破告訴人之前揭自小客車等情，業據被告
    坦承在卷，核與告訴人指述情節及證人黃朝發證述內容相符
    ，復有毀損照片11張、高都汽車股份有限公司維修明細表在
    卷可稽，應堪認定。
  (二)被告雖以前詞置辯，惟按刑法第23條前段規定正當防衛，不
    罰之違法阻卻事由，係以行為人對於現在不法之侵害，本乎
    防衛自己或他人之權利意思，在客觀上有時間之急迫性，並
    具備實施反擊予以排除侵害之必要性，且其因而所受法益之
    被害，亦符合相當性之情形，予以實施防衛行為（反擊）者
    ，始稱相當，最高法院84年度台上字第3449號判決可參。查
    被告於偵訊時供稱：告訴人以鐵管打伊的頭，伊閃躲，告訴
    人仍一再追打，伊倒地後，仍沒有停手，後來伊拿磚頭防衛
    ，告訴人才不敢過來，後來伊情緒失控，才砸告訴人之車子
    等語，於本院審理時供稱：告訴人三度追殺伊，黃朝發拉開
    告訴人，告訴人仍繼續追打，伊就在旁邊撿起一塊磚頭，對
    告訴人說「如果你再繼續打，我就砸你的車」，但是告訴人
    仍繼續打伊，伊情緒失控，才去把告訴人之車子砸了等語，
    證人即黃朝發於偵訊證稱：被告被告訴人一直打，被告繞到
    告訴人之車子旁，可能是因為一直被打，為了出一口氣，所
    以才去砸告訴人的車子等語，是被告砸破告訴人前揭車輛乃
    因遭告訴人毆打，在感到氣憤之情形下所為，其主觀上並非
    在防衛自己之權利，此可由被告對告訴人所稱「如果你再繼
    續打，我就砸你的車」即可得知，益徵證人黃朝發所證被告
    係在出一口氣等語，堪可採信。況依被告於偵訊所述：伊拿
    磚頭防衛，告訴人才不敢過來，後來伊情緒失控，才砸告訴
    人之車子等語，與證人所述：被告繞到告訴人之車子旁，可
    能是因為一直被打，為了出一口氣，所以才去砸告訴人的車
    子等語，亦足認在被告持磚頭砸車之時刻，告訴人之不法侵
    害行為已經停止，是被告前揭所為，自與正當防衛之要件不
    符，其前揭所辯不足採信。
  (三)綜上所述，被告所辯尚難憑採，本件事證明確，被告犯行堪
    以認定。
三、核被告所為，係犯刑法第354 條毀損他人物品罪。原審以本
    件事證明確，據以論罪科刑，固非無見。惟查：被告供稱係
    持磚頭砸破告訴人車輛，此與告訴人指述相符（有告訴狀在
    卷可稽），是被告並無持「鐵管」為本件毀損犯行，原判決
    認定被告持磚頭與鐵管等物砸破告訴人車輛，應有誤會，被
    告雖否認犯罪並以正當防衛為由提起上訴，為無理由，惟原
    判決既有上開可議之處，自應由本院將原判決撤銷改判。審
    酌被告僅因家庭間之糾紛而與告訴人發生口角爭執，即以暴
    力手段持磚頭損壞告訴人之自小客車，顯乏尊重他人財產權
    之觀念，且告訴人因車輛毀損支付新臺幣8 萬餘元修理車輛
    ，此有高都汽車股份有限公司維修明細表在卷可稽，迄今被
    告仍未能與告訴人達成和解，犯罪損害並未獲得彌補，惟念
    其係因遭告訴人毆打後，在氣憤之情緒下而為上開犯行之犯
    罪動機等一切情狀，量處如主文所示之刑，並諭知易科罰金
    之折算標準。至被告雖持磚頭毀損告訴人所有之車輛，惟該
    磚頭並未扣案，亦無證據顯示為被告所有，爰不為沒收之宣
    告，附此說明。
據上論斷，應依刑事訴訟法第455 條之1 第1 項、第3 項、第36
9 條第1 項、第364 條、第299 條第1 項前段，刑法第354 條、
第41條第1 項前段，刑法施行法第1 之1 條，判決如主文。
本案經檢察官甲○○到庭執行職務。
中    華    民    國    98    年    8     月    12    日
                  刑事第十四庭  審判長 法  官 莊松泉
                                       法  官 林揚奇
                                       法  官 顏銀秋
上正本證明與原本無誤。
本判決不得上訴。
中    華    民    國    98    年    8     月    12    日
                                       書記官 董明惠
附錄本判決論罪之法條：
刑法第354條
毀棄、損壞前二條以外之他人之物或致令不堪用，足以生損害於
公眾或他人者，處2 年以下有期徒刑、拘役或5 百元以下罰金。


司法院資訊處製作；財團法人民間司法改革基金會備份。
